【裁判字號】    89,訴,2481
【裁判日期】    900409
【裁判案由】    違反槍砲彈藥刀械管制條例
【裁判全文】
臺灣臺中地方法院刑事判決                        八十九年度訴字第二四八一號
    公  訴  人  臺灣臺中地方法院檢察署檢察官
    被      告  甲○○
右列被告因違反槍砲彈藥刀械管制條例案件，經檢察官提起公訴（八十九年度偵字第
一五三八四號），本院判決如左：
    主  文
甲○○連續未經許可，寄藏可發射子彈具有殺傷力之改造手槍，處有期徒刑貳年陸月
。併科罰金新臺幣拾肆萬元，罰金如易服勞役，以新臺幣玖佰元即銀圓佰元折算壹
日。扣案具有殺傷力之仿ＣＯＬＴ廠半自動手槍製造之金屬玩具手槍更換土造金屬槍
管改造而成之改造手槍壹枝（含彈匣壹個，槍枝管制編號0000000000號）
、具有殺傷力之仿ＢＥＲＥＴＴＡ廠半自動手槍製造之金屬玩具手槍更換土造金屬槍
管改造而成之改造手槍壹枝（含彈匣壹個，槍枝管制編號0000000000號）
及改造子彈拾伍顆（均係由土造彈殼加裝口徑零點貳貳吋建築工業用彈及直徑約玖
點捌ＭＭ金屬彈頭改造而成），均沒收。
    事  實
一、甲○○前曾於民國八十二年六月十四日，因違反麻醉藥品管理條例案件，經本院
    判處有期徒刑六月確定，於八十二年七月十六日經易科罰金執行完畢；後又於八
    十六年十一月二十日，再度因違反麻醉藥品管理條例案件，經最高法院判處有期
    徒刑三年二月（販麻二年八月、吸麻八月二罪併定）確定，經送監執行於八十八
    年七月二十九日假釋付保護管束出監（執畢日期為九十年一月二十日，不構成累
    犯），明知其先於八十九年九月九日凌晨一時許，在臺中市○○路水湳「肯德基
    炸雞店」門口前，受不詳姓名、住居所、年約三十歲綽號「志成」（公訴人誤繕
    為「阿祥」）之成年男子所請託，代為保管藏放之仿ＣＯＬＴ廠半自動手槍製造
    之金屬玩具手槍更換土造金屬槍管改造而成之改造手槍一枝（含彈匣壹個，槍枝
    管制編號0000000000號）為一可擊發適用子彈具殺傷力之改造手槍，
    及具有殺傷力改造子彈四十五顆（均係由土造彈殼加裝口徑零點貳貳吋建築工業
    用彈及直徑約玖點捌ＭＭ金屬彈頭改造而成），與後於八十九年九月十六日凌晨
    三時許，在臺中縣境內之臺中火力發電廠附近，再度受不詳姓名、住居所、年約
    三十歲綽號「志成」（公訴人誤繕為「阿祥」）之成年男子所請託，亦代為保管
    藏放之仿ＢＥＲＥＴＴＡ廠半自動手槍製造之金屬玩具手槍更換土造金屬槍管改
    造而成之改造手槍一枝（含彈匣壹個，槍枝管制編號0000000000號）
    為一可擊發適用子彈具殺傷力之改造手槍，及具有殺傷力改造子彈七顆（均係由
    土造彈殼加裝口徑零點貳貳吋建築工業用彈及直徑約玖點捌ＭＭ金屬彈頭改造而
    成），竟仍基於寄藏可發射子彈具有殺傷力改造手槍及改造子彈之概括犯意，連
    續將上開改造手槍二枝及改造子彈五十二顆回其位在臺中縣大雅鄉○○路○段
    二七一巷三十一號一樓之三住處房間櫥櫃內藏放，自斯時起未經許可，而寄藏該
    可發射子彈具有殺傷力之改造手槍二枝及改造子彈五十二顆。嗣於八十九年九月
    十八日下午十一時四十五分許，經警在上址住處地下停車場之樓梯間當場查獲，
    並扣得上開具有殺傷力之仿ＢＥＲＥＴＴＡ廠半自動手槍製造之金屬玩具手槍更
    換土造金屬槍管改造而成之改造手槍一枝（含彈匣一個），隨即至甲○○一樓之
    三住處房間櫥櫃內另起獲仿ＣＯＬＴ廠半自動手槍製造之金屬玩具手槍更換土造
    金屬槍管改造而成之改造手槍一枝（含彈匣一個）及具有殺傷力之改造子彈五十
    二顆（均係由土造彈殼加裝口徑零點貳貳吋建築工業用彈及直徑約玖點捌ＭＭ金
    屬彈頭改造而成）。
二、案經臺中市警察局移送臺灣臺中地方法院檢察署檢察官偵查起訴。
    理  由
一、右揭事實，業據被告甲○○於本院審理時坦承不諱，並有改造手槍二枝（含彈匣
    二個）及改造子彈五十二顆扣案足資佐證。而該改造手槍二枝及改造子彈五十二
    顆，均經送內政部警政署刑事警察局鑑定，鑑驗結果認為：一、送鑑改造手槍二
    枝，其鑑驗情形如下（一）壹枝（槍枝管制編號0000000000號），認
    係由仿ＣＯＬＴ廠半自動手槍製造之金屬玩具手槍更換土造金屬槍管改造而成，
    可擊發適用子彈，認具殺傷力。（二）壹枝（槍枝管制編號000000000
    0號），認係由仿ＢＥＲＥＴＴＡ廠半自動手槍製造之金屬玩具手槍更換土造金
    屬槍管改造而成，可擊發適用子彈，認具殺傷力。二、送鑑改造子彈五十二顆，
    認均係由土造彈殼加裝口徑零點貳貳吋建築工業用彈及直徑約玖點捌ＭＭ金屬彈
    頭改造而成，經採樣十七顆試射，均可擊發，認均具殺傷力乙節，有內政部警政
    署刑事警察局八十九年十月四日刑鑑字第一四六０三九號鑑驗通知書乙紙附卷可
    憑，是該扣案之改造手槍二枝及改造子彈五十二顆，確係均具殺傷力無誤，本件
    事證明確，被告犯行洵堪認定。
二、核被告未經許可，寄藏可發射子彈具有殺傷力之改造手槍及未經許可，寄藏改造
    子彈之行為，係犯槍砲彈藥刀械管制條例第十一條第四項之未經許可寄藏可發射
    子彈具有殺傷力之改造手槍罪，及同條例第十二條第四項未經許可，寄藏改造子
    彈罪；又寄藏行為本質上包括持有行為，被告甲○○以寄藏之意思而持有前述改
    造手槍及改造子彈，其持有槍枝及子彈之行為，為寄藏之當然結果，均不另論罪
    （最高法院七十四年度台上字第三四００號判例意旨參照）。次查被告先後二次
    未經許可，寄藏可發射子彈具有殺傷力之改造手槍及未經許可，寄藏改造子彈之
    犯行，時間緊接，犯罪構成要件相同，顯均係基於概括犯意反覆為之，均為連續
    犯，應依刑法第五十六條規定，以一罪論，並均加重其刑（公訴人認被告係一次
    受託寄藏改造手槍二枝及改造子彈五十二顆，尚有未洽，附此敘明）。又查被告
    其以一寄藏行為同時觸犯未經許可，寄藏可發射子彈具有殺傷力之改造手槍罪及
    未經許可寄藏改造子彈罪，為想像競合犯，應從一重之未經許可，寄藏可發射子
    彈具有殺傷力之改造手槍罪處斷。爰審酌被告平日之素行、被告犯罪之動機、目
    的係受人之託、未經許可寄藏改造手槍及改造子彈，對社會治安足以造成重大影
    響，惡性非輕，惟念及其持有該改造手槍後，並未以之作為犯罪工具及犯罪後坦
    承犯行態度尚屬良好等一切情狀，量處如主文所示之刑，並就併科罰金部分諭知
    易服勞役之折算標準，以示懲儆。
三、至扣案具有殺傷力之仿ＣＯＬＴ廠半自動手槍製造之金屬玩具手槍更換土造金屬
    槍管改造而成之改造手槍一枝（含彈匣壹個，槍枝管制編號000000000
    0號）、仿ＢＥＲＥＴＴＡ廠半自動手槍製造之金屬玩具手槍更換土造金屬槍管
    改造而成之改造手槍一枝（含彈匣壹個，槍枝管制編號0000000000號
    ）及改造子彈三十五顆（均係由土造彈殼加裝口徑零點貳貳吋建築工業用彈及直
    徑約玖點捌ＭＭ金屬彈頭改造而成），均係屬違禁物，應依刑法第三十八條第一
    項第一款之規定宣告沒收。另扣案之改造子彈十七顆（均係由土造彈殼加裝口徑
    零點貳貳吋建築工業用彈及直徑約玖點捌ＭＭ金屬彈頭改造而成），業經鑑驗機
    關試射後，僅剩餘彈殼，而失其子彈之結構及性能不具殺傷力，堪認已非屬違禁
    物，故毋庸為沒收之諭知，附此敘明。
四、本件被告因犯槍砲彈藥刀械管制條例第十一條第四項之罪，雖經判處有期徒刑。
    惟按保安處分係對受處分人將來之危險性所為之處置，以達教化與治療之目的，
    為刑罰之補充制度，我國現行刑法採刑罰與保安處分之雙軌制，要在維持行為責
    任之刑罰原則下，為強化其協助行為人再社會化之功能，以及改善行為人潛在之
    危險性格，期能達成根治犯罪原因、預防犯罪之特別目的，而保安處分之措施亦
    含社會隔離、拘束身體自由之性質，其限制人民之權利，實與刑罰相同，本諸法
    治國保障人權之原理及刑法之保護作用，其法律規定之內容，應受比例原則之規
    範，使保安處分之宣告，與行為人所為行為之嚴重性、行為人所表現之危險性，
    及對於行為人未來行為之期待性相當，保安處分之強制工作，旨在對嚴重職業性
    犯罪及欠缺正確工作觀念或無正常工作因而犯罪者，強制其從事勞動，學習一技
    之長及正確之謀生觀，使其日後重返社會，能適應社會生活（司法院大法官議決
    釋字第四七一號解釋參照），本案被告並無暴力犯罪或違反槍砲彈藥刀械管制條
    例之前科，有臺灣臺中地方法院檢察署刑案資料查註紀錄表一份附卷可參，其並
    無犯罪之習慣，亦有正當工作，並無遊蕩或懶惰之習性，且於受寄持有期間亦未
    將之持為作為犯罪使用，是其並不具潛在之危險性格，並無藉由保安處分之強制
    工作方式來達到教化與治療之目的，是本案依比例原則，認被告並無依槍砲彈藥
    刀械管制條例第十九條、刑法第九十條第一項規定宣告施以強制工作之必要，併
    此敘明。
據上論斷，應依刑事訴訟法第二百九十九條第一項前段，槍砲彈藥刀械管制條例第十
一條第四項、第十二條第四項，刑法第十一條前段、第五十六條、第五十五條、第四
十二條第二項、第三十八條第一項第一款，罰金罰鍰提高標準條例第二條，判決如主
文。
本案經檢察官黃俊鳴到庭執行職務。
中      華      民      國      九十      年      四      月      九    日
                                    臺灣臺中地方法院刑事第四庭
                                        法  官  許  旭  聖
右正本證明與原本無異。
如不服本判決，應於送達後十日內向本院提出上訴狀（須附繕本），上訴於臺灣高等
法院臺中分院。
                                        書記官
中      華  民      國      九十      年      四      月      九    日
附錄本判決論罪科刑法條
槍砲彈藥刀械管制條例第十一條：
未經許可，製造、販賣或運輸第四條第一項第一款所稱其他可發射金屬或子彈具有殺
傷力之各式槍砲者，處五年以上有期徒刑，併科新臺幣一千萬元以下罰金。
未經許可，轉讓、出租或出借前項所列槍砲者，處三年以上十年以下有期徒刑，併科
新臺幣七百萬元以下罰金。
意圖供自己或他人犯罪之用，而犯前二項之罪者，處無期徒刑或七年以上有期徒刑，
併科新臺幣一千萬元以下罰金。
未經許可，持有、寄藏或意圖販賣而陳列第一項所列槍砲者，處一年以上七年以下有
期徒刑，併科新臺幣七百萬元以下罰金。
第一項至第三項之未遂犯罰之。
槍砲彈藥刀械管制條例第十二條：
未經許可，製造、販賣或運輸子彈者，處一年以上七年以下有期徒刑，併科新臺幣五
百萬元以下罰金。
未經許可，轉讓、出租或出借子彈者，處六月以上五年以下有期徒刑，併科新臺幣三
百萬元以下罰金。
意圖供自己或他人犯罪之用，而犯前二項之罪者，處三年以上十年以下有期徒刑，併
科新臺幣七百萬元以下罰金。
未經許可，持有、寄藏或意圖販賣而陳列子彈者，處五年以下有期徒刑，併科新臺幣
三百萬元以下罰金。
第一項至第三項之未遂犯罰之。


司法院資訊處製作；財團法人民間司法改革基金會備份。
